【裁判字號】    92,簡上,325
【裁判日期】    921013
【裁判案由】    傷害
【裁判全文】
臺灣高雄地方法院刑事判決                        九十二年度簡上字第三二五號
    上  訴  人  甲○○
    即  被  告
右上訴人因傷害案件，不服臺灣高雄地方法院高雄簡易庭九十一年度雄簡字第五二四
號中華民國九十二年三月二十八日第一審簡易判決（聲請簡易判決處刑案號：臺灣高
雄地方法院檢察署九十年度偵字一二四七五號、九十一年度偵字第四十七號），提起
上訴，本院管轄之第二審合議庭判決如左：
      主  文
原判決關於甲○○部分撤銷。
甲○○傷害人之身體，處拘役貳拾日，如易科罰金，以參佰元折算壹日。緩刑貳年。
      事  實
一、甲○○於民國九十年六月十七日六時許，為接送在設於高雄市新興區○○○路六
    十六號之網路咖啡店上班之女友黃靖淑（現已為夫妻）下班，乃駕駛自小客車前
    往，並於該店門前欲停車時，與某不詳姓名、年籍之成年男子，為停車事宜發生
    爭執，繼而互相毆打。適有己○○、戊○○見狀前往勸架，然因甲○○已略有醉
    意，且情緒不穩，乃出言辱罵，己○○、戊○○因此心生不滿，雙方即分別基於
    傷害之犯意相互出手互毆，嗣丙○○亦與該不詳姓名之男子及己○○、戊○○等
    人，共同基於傷害之犯意聯絡，聯手毆打甲○○，致甲○○受有上唇撕裂傷約三
    公分、頭皮血腫及撕裂傷、顏面部多處瘀、挫傷、背部多處擦挫傷等傷害（己○○、戊○○、丙○○三人共同傷害部分，業經判處徒刑確定在案），另己○○則
    因甲○○之毆打而受有右上肢四處傷害（三公分×三公分腫痛傷、零點五公分×
    零點二公分擦傷、五公分×五公分瘀血、腫傷、一點五公分×零點五公分擦傷）
    及胸部六公分×五公分擦傷、腹部五公分×三公分擦傷等傷害。
二、案經己○○訴由高雄市政府警察局新興分局報請臺灣高雄地方法院檢察署檢察官
    偵查而聲請簡易判決處刑。
    理  由
一、訊據被告即上訴人固對於案發當日其確因停車問題與人發生爭執一節並不否認，
    然矢口否認有何傷害之犯行，辯稱其於當時經多人毆打在地，怎有能力反擊並致
    人受傷，是其並無傷害己○○或其他在場之人，而己○○於案發當日所受之傷害
    ，或係伊原有之舊傷，並無法證明與其有何相關。至證人乙○○並未於案發當日
    在現場，是渠所為之證述，不足採信云云。然查：
  (一)上訴人業於偵訊中明確陳稱當時因為其他人拿椅子、磚塊毆打他，其乃係基於自
    衛出手加以阻擋等語（參九十年度偵字第一二四七五號案卷第二十四頁），是其
    嗣再辯稱並無出手或反擊部分，即不足採信。又上訴人亦自承其於案發當日確略
    有酒意，且亦於案發現場與人就停車事宜發生爭執，是可知以該酒意加上口角之
    爭執，上訴人與他人發生肢體上之衝突確不無可能。而參以證人戊○○所到庭證
    稱渠親眼目賭上訴人與己○○在打架（參上開偵卷第四十頁背面及本院卷第四十
    一頁），及證人即案發現場附近華納大舞廳之服務生乙○○到庭所證稱上訴人確
    有毆打己○○等語（參上開偵卷第二十四頁及本院卷第四十頁），即足證告訴人
    己○○指訴上訴人確有傷害伊一節，並非子虛。況上訴人復於本院審理中陳稱案
    發當日，己○○、丙○○及戊○○三人均係共同毆打他，該三人間並無互毆之情
    形，而告訴人己○○亦確於案發後受有如事實欄所載之傷勢，此有大同醫院診斷
    證明書一份附警卷第六頁可參，是上訴人若無出手與己○○發生互毆，而其他人
    亦無毆打己○○，則己○○何以受有如診斷證明書所示之傷害。至上訴人雖辯稱
    己○○身上所受之傷害應係舊傷，與其無關，惟此並無任何證據可資證明，且是
    否為舊傷，出具診斷證明書之高雄市立大同醫院之醫師斷無不能分辨之理，惟該
    診斷證明書上卻無任何舊傷之註記，是上訴人前揭所辯，顯係卸責之詞，不足採
    信。準此，綜合上情足認上訴人確有與告訴人己○○發生互毆之行為，雙方並因
    此各受有如事實欄所載傷害。至上訴人之女友（已於案發後與上訴人結為夫妻）
    黃靖淑雖於偵訊中及本院調查中到庭證稱案發當日純係己○○、丙○○與戊○○
    因停車糾紛而毆打上訴人，上訴人並無與其等發生互毆或反擊之情形，至證人乙○○並未於案發當日之現場出現，渠所為之證述，顯不可採信等語。惟審酌被告
    確有出手反擊己○○之情形，業據被告自承在卷，已如上述，惟證人黃靖淑卻證
    稱並無該情事，且就並非互毆事件當事人且為本案重要證人之乙○○，完全否認
    渠曾於案發現場目賭事情經過，該等證述顯為偏袒上訴人之詞，不足採信。
  (二)按正當防衛必須對於現在不法之侵害始得為之，至於彼此互毆，又必一方初無傷
    人之行為，因排除對方不法之侵害而加以還擊，始得以正當防衛論，是無從分別
    何方為不法侵害之互毆行為，自不得主張防衛權，最高法院九十年度台上字第三
    一四四裁判意旨參照。從而，上訴人與己○○既因停車糾紛而引發互毆之情形，
    實無法分辨何方始為不法侵害，是上訴人毆打己○○之行為，即與正當防衛之要
    件有間，被告自不得據以主張。職是，本件事證明確，上訴人傷害之犯行堪以認
    定。
二、核上訴人所為係犯刑法第二百七十七條第一項之傷害罪。原審以上訴人所犯罪行
    事證明確，據以論罪科刑，固非無見；惟按「拘役」係一日以上，二月未滿。但
    遇有加重時，得加至四個月之主刑，此為刑法第三十三條第四款所明定。而本案
    上訴人並無任何加重事由，是原判決逕判處上訴人拘役「六十日」，顯已滿二月
    ，自屬未洽。上訴人上訴意旨雖未指摘及此，僅請求本院撤銷原判決，改判處其
    無罪之判決，然原判決既有前揭可議之處，仍應由本院將上訴人甲○○部分予以
    撤銷改判。爰審酌上訴人係因停車問題與他人發生口角，一時衝動始犯本案，而
    其亦於該事件中受到多人毆擊而受傷非輕誠如上述，告訴人己○○雖亦受有傷害
    ，惟該傷害並非嚴重等一切情狀，量處如主文所示之刑，並諭知易科罰金之折算
    標準。又上訴人並無前科，此有臺灣高等法院被告全國前案紀錄表、被告刑案資
    料查註紀錄表等各一份在卷可稽，足見其品行尚佳，僅因一時失慮，致蹈刑章而
    犯本案，信其歷此偵、審程序，當知所警惕，應無再犯之虞，本院認上開所宣告
    之刑，以暫不執行為適當，爰併予宣告緩刑二年，以勵自新。
三、另同案被告己○○、戊○○、丙○○等三人已經原審判決確定，併敘明之。
據上論斷，依刑事訴訟法第四百五十五條之一第一項、第三項、第三百六十九條第一
項前段、第三百六十四條、第二百九十九條第一項前段，刑法第二百七十七條第一項
、第四十一條第一項前段、第七十四條第一款，罰金罰鍰提高標準條例第一條前段、
第二條，判決如主文。
本案經檢察官丁○○到庭執行職務。
中    華    民    國     九十二     年       十       月        十三    日
                              臺灣高雄地方法院刑事第二庭
                                  審判長法官    莊崑山
                                        法官    柯彩燕
                                        法官    林靜梅
右正本證明與原本無異。
不得上訴。
                                      書記官    洪生輝
中    華    民    國      九十二      年      十      月      十五      日
【附錄本判決論罪科刑法條】：
刑法第二百七十七條第一項：
傷害人之身體或健康者，處三年以下有期徒刑、拘役或一千元以下罰金。


司法院資訊處製作；財團法人民間司法改革基金會備份。
